臺灣臺中地方法院民事判決　九十二年度重訴字第八七三號
　　原　　　告　丙○○
　　　　　　　　乙○○
　　兼右二人
　　法定代理人　己○○
　　原　　　告　丁○○○
　　共　　　同
　　訴訟代理人　陳武璋律師
　　被　　　告　戊○○
　　　　　　　　甲○○
右原告因被告等過失致死案件，提起刑事附帶民事訴訟（九十二年度交附民字第三五
○號）請求損害賠償，經本院交通庭移送前來，本院於九十三年八月四日言詞辯論終
結，判決如下：
    主      文
被告應連帶給付原告丙○○新台幣玖拾壹萬陸仟柒佰柒拾貳元、原告乙○○新台幣壹
佰零貳萬陸仟捌佰零元、原告己○○新台幣壹佰拾萬肆仟貳佰柒拾元、原告丁○○○新台幣捌拾肆萬柒仟伍佰捌拾玖元，及均自民國九十二年十月二十五日起至清償
日止，按年息百分之五計算之利息。
原告其餘之訴駁回。
訴訟費用由被告連帶負擔二分之一；餘由原告負擔。
本判決第一項關於原告各別勝訴部分，於原告丙○○、乙○○、己○○、丁○○○分
別以新台幣拾萬陸仟元、新台幣拾肆萬仟元、新台幣肆拾萬伍仟元、新台幣
貳拾捌萬仟元供擔保後，得假執行。
原告其餘假執行之聲請駁回。
    事實及理由
一、本件被告等經合法通知，均未於言詞辯論期日到庭，核無民事訴訟法第三百八十
    六所列各款情形，爰依原告之聲請，由其一造辯論而為判決。
二、原告主張：被告戊○○、甲○○均明知服用酒類足以造成不能安全駕駛動力交通
    工具之危險，竟於民國（下同）九十一年七月十三日夜間，被告二人在台中市區
    連續飲酒作樂後，被告甲○○明知被告戊○○業已大量飲酒無法安全駕駛，仍將
    其所承租之車牌號碼Ｕ六─四二五號營業小客車交予被告戊○○駕駛，嗣於翌日
    （十四日）凌晨二時五分許，被告戊○○駕駛上開營業小客車沿台中市○○路，
    由南往北行駛，行經中清路一五四巷口時，其原應注意汽車行進中駕駛人應注意
    車前狀況，隨時採取必要安全措施，而依當時情形又無不能注意之情事，竟疏於
    注意，適被害人廖武祐騎乘車牌號碼ＪＣＯ─九九一號重型機車，於該處遭不明
    車輛撞擊後受傷橫臥於內側車道上，被告戊○○竟因酒後注意力降低且疏未注意
    前方路況，不慎輾壓廖武祐身上，並將廖武祐拖行四十八點一公尺後始停車，廖
    武祐雖於倒地時仍有生命現象，惟因遭戊○○所駕上開車輛輾壓，致頭部外傷併
    顱內及胸腹部出血而當場氣絕身亡。原告丙○○、乙○○係被害人廖武祐之子，
    原告己○○為廖武祐之配偶，原告丁○○○乃廖武祐之母，爰依民法第一百八十
    四條第一項前段、第一百八十五條第一項、第一百九十二條第一項、第二項及第
    一百九十四條等規定，請求被告連帶賠償其等所受如下之損害：
  (一)殯葬費：原告己○○為被害人廖武祐支出殯葬費共計新台幣（下同）三十一萬七
    千四百八十元。
  (二)扶養費：
    (1)原告丙○○部分：原告丙○○係被害人廖武祐之長子，七十九年十二月三十日
      生，於廖武祐死亡時之年齡為十一．五三歲，距成年尚有八．四七年，按扶養
      親屬寬減額每年七萬四千元及霍夫曼計算法扣除中間利息計算，可得請求之金
      額為五十三萬三千五百四十四元。（【0000000＋0.47×714286】÷0000000×
      74000＝533544）
    (2)原告乙○○部分：原告乙○○係死者之次子，八十四年六月二十四日生，於其
      父死亡時之年齡為七．○五歲，距成年尚有十二．九五年，按扶養親屬寬減額
      每年七萬四千元及霍夫曼計算法扣除中間利息計算，可得請求之扶養金額為七
      十五萬三千六百零六元。（【0000000＋0.95×625000】÷0000000×74000＝
      753606）
  　(3)原告己○○部分：原告己○○為廖武祐之妻，廖武祐係五十二年九月七日生，
      於九十一年七月十四日死亡時年滿三十九歲，按台閩地區九十年度簡易生命表
      所載，其平均餘命為三六．一九年，此為原告己○○受扶養年數，再以扶養親
      屬寬減額每年七萬四千元及霍夫曼計算法扣除中間利息計算，茲因丙○○及乙○○成年以後亦負扶養義務，故該扶養費之計算應分三個階段：
    　第一階段：第一年至第八．四七年，此部份之扶養費應由死者全部負擔，總
        計五十三萬三千五百四十四元。（【0000000＋0.47×714286】÷0000000×
        74000＝533544）
　　　第二階段：第八．四八年至第十二．九五年，共計二十一萬九千零四十元，
        此部份因丙○○已成年應分擔二分之一扶養義務，即為十萬九千五百二十元
        （【0000000＋0.95×000000－0000000＋0.48×714286】÷0000000×74000
        ＝219040；219040÷2＝109,520）
      第三階段：第十二．九六年至三六．一九年，總計七十九萬八千八百四十四
        元，因此階段乙○○亦已成年，故分擔比例為三分之一，即為二十六萬六千
        二百八十二元。（【00000000＋0.19×000000－0000000＋0.96×625000】
        ÷0000000×74000＝798844；798844÷3＝266282）
        合計三階段金額為九十萬九千三百四十六元。
　  (4)原告丁○○○部分：原告丁○○○為廖武祐之母，二十七年一月廿八日生，於
      廖武祐死亡時為六十四歲，按台閩地區九十年度之簡易生命表所載之平均餘命
      為十八．五二歲，以九十一年度扶養親屬寬減額七萬四千元計算，按霍夫曼計
      算法扣除中間利息一次請求，共計九十八萬七千九百四十六元，惟原告丁○○○育有五名子女，（除廖武祐之外，尚有廖月娥、廖月嬌、廖月香、廖秀蘭）
      ，故此部分應再除以五，即為十九萬七千五百八十九元。（【00000000＋0.52
      ×526316】÷0000000×74000＝987946；987946÷5＝197589）
  (三)精神慰撫金：廖武祐死亡時年僅三十九歲，正值壯年，乃全家精神及經濟上之支
    柱，卻因被告等之過失致廖武祐不幸身亡，原告丙○○、乙○○年幼失怙；原告
    己○○痛失伴侶；原告丁○○○白髮人送黑髮人，身心均遭受極大痛苦，各請求
    精神慰撫金一百五十萬元。
  (四)綜上所述，被告等應連帶給付原告丙○○二百零三萬三千五百四十四元、原告乙○○二百二十五萬三千六百零六元、原告己○○二百七十二萬六千八百二十六元
    、原告丁○○○一百六十九萬七千五百八十九元及均自九十二年十月二十五日起
    至清償日止，按年息百分之五計算之利息。並聲明：(一)被告連帶給付原告如前述
    所示之金額及利息；(二)原告等願供擔保，請准予宣告假執行。
三、本院的判斷：
  (一)原告主張被告戊○○、甲○○於九十一年七月十三日夜間，均因飲酒而無法安全
    駕駛，而被告甲○○仍將其所承租之車牌號碼Ｕ六─四二五號營業小客車交予被
    告戊○○駕駛，嗣於翌日凌晨二時五分許，被告戊○○駕駛上開營業小客車沿台
    中市○○路，由南往北行駛，於行經中清路一五四巷口時，適被害人廖武祐騎乘
    車牌號碼ＪＣＯ─九九一號重型機車，於該處遭不明車輛撞擊受傷橫臥於內側車
    道上，被告戊○○因酒後注意力降低且疏未注意前方路況，不慎輾壓廖武祐身上
    ，致使廖武祐頭部外傷併顱內及胸腹部出血當場氣絕身亡，被告等所涉過失致死
    及酒醉駕駛交通工具等犯行，分經本院交通法庭判處罪刑確定，已經本院依職權
    調閱刑事案卷查明屬實，是原告之主張堪信為真實。
  (二)按因故意或過失，不法侵害他人之權利者，應負損害賠償責任；數人共同不法侵
    害他人之權利者，連帶負損害賠償責任；不法侵害他人致死者，對於支出醫療費
    及增加生活上需要費用或殯葬費之人，亦應負損害賠償責任，被害人對於第三人
    負有法定扶養義務者，加害人對於該第三人亦應負損害賠責任；又不法侵害他人
    致死者，被害人之父、母、子、女及配偶，雖非財產上之損害，亦得請求賠償相
    當之金額，民法第一百八十四條第一項前段、第一百八十五條、第一百九十二條
    第一項、第二項及第一百九十四條分別定有明文。查被告甲○○因過失容讓已不
    能安全駕駛之被告戊○○駕車，以致被告戊○○因酒後注意力降低且疏未注意路
    況，輾壓廖武祐致死之事實既經認定，則被告二人之過失行為，均為被害人廖武
    佑死亡之共同原因，自應負共同侵權行為連帶損害賠償責任。原告丙○○、乙○○係被害人廖武祐之子，己○○為廖武祐之配偶，丁○○○為廖武祐之母親，有
    原告提出之戶籍謄本存卷可查，依上開法律規定，原告自得請求法定扶養費及非
    財產上之損害，另原告己○○為被害人廖武佑支出喪葬費，亦得請求所支出之殯
    葬費用，茲就原告等請求之金額，應否准許分述如下︰
    (1)原告己○○請求殯葬費部分：
      原告己○○主張其為被害人廖武祐支出殯葬費三十一萬七千四百八十元，業據
      提出估價單、明細表等件為證。惟所謂殯葬費係指收殮及埋葬費用而言，此等
      費用是否必要，應斟酌當地喪禮習俗及宗教上之儀式定之（參照最高法院八十
      四年度台上字第二七三一號判決），故本院細繹原告己○○支出之喪葬費用中
      ，除所列毛巾三千三百元、禮盒五千二百五十元係喪家提供給予參加喪禮之親
      友使用；杯水三百元係喪禮之消耗品，屬非必要費用，另雜支費用一萬元未載
      明係供何用，均應予扣除外，其餘費用經核屬於收殮及埋葬之必要費用，故原
      告己○○此部分請求之殯葬費用於二十九萬八千九百三十元之範圍內，應予准
      許。
    (2)原告等請求之扶養費部分︰
      原告丙○○、乙○○部分：原告丙○○、乙○○為被害人廖武祐之子，分別
        於七十九年十二月三十日及八十四年六月二十四日出生，於廖武祐死亡時，
        分別年僅十一歲及七歲，自不能維持生活且無謀生能力，其等請求扶養費，
        自無不合。但原告己○○與廖武祐亦應共同分擔扶養原告丙○○、乙○○之
        義務，則廖武祐應分擔之扶養義務為二分之一。而原告丙○○於廖武祐死亡
        時，距成年尚有八‧四七年，原告乙○○距成年尚有十二‧九五年，均依個
        人綜合所得稅扶養親屬寬減額每人每年七萬四千元計算，再以霍夫曼計算法
        扣除中間利息後，原告丙○○得請求賠償之扶養費為二十六萬六千七百七十
        二元（【0000000＋0.47×714286】÷0000000×74000÷2＝266772），乙○○部分為三十七萬六千八百零三元（【0000000＋0.95×625000】÷0000000
        ×74000÷2＝376803）。
    　己○○部分：按民法第一千一百十七條規定：「受扶養權利者，以不能維持
        生活而無謀生能力者為限。前項無謀生能力之限制，於直系血親尊親屬不適
        用之」。是直系血親尊親屬，如能以自己財產維持生活者，自無受扶養之權
        利。又依民法第一千一百十六條之一規定，夫妻互受扶養權利之順序，與直
        系血親尊親屬同，雖不以無謀生能力為必要，但仍須以不能維持生活者為限
        。本件原告己○○主張其為被害人廖武祐之妻，被害人廖武佑於死亡時尚有
        平均餘命三六．一九年，此即為原告己○○受扶養年數。然查原告己○○自
        承目前在台北元氣元素公司工作，月薪約二萬餘元，足見其具有謀生能力或
        能以自己財產維持生活之情，是其請求自被害人廖武祐死亡時起算受扶養年
        限，已有未合，本院認應自原告己○○年滿六十歲即依勞動基準法得強制退
        休時起，始認無謀生能力難以維持生活，得請求扶養。準此，迄原告己○○
        年滿六十歲時起（即被害人廖武祐年滿五十八歲），按台閩地區九十年度簡
        易生命表所載，被害人廖武祐之平均餘命為二○．一九年，故原告己○○尚
        有二○．一九年可受扶養，而原告己○○年滿六十歲時，原告丙○○、乙○○均已成年，應共負扶養義務，是依綜合所得稅扶養親屬寬減額每人每年七
        萬四千元計算，再以霍夫曼計算法扣除中間利息後，原告己○○得一次請求
        賠償之扶養費為三十五萬五千三百四十元（【000000000＋0.19×500000】
        ÷0000000×74000÷3＝350540）。
      原告丁○○○部分：原告丁○○○係被害人廖武祐之母，於被害人死亡時，
        原告丁○○○為六十四歲，依照前述簡易生命表所示，原告丁○○○平均餘
        命為十八點五二歲，以九十一年度扶養親屬寬減額每人每年七萬四千元計算
        ，依霍夫曼計算式計算利息扣除中間利息一次請求，原告丁○○○受單一扶
        養人之扶養費用為九十八萬七千九百四十六元（【00000000＋0.52×526316
        】÷0000000×74000＝987946。而原告丁○○○之子女除被害人外，尚有廖
        月娥、廖月嬌、廖月香、廖秀蘭，此五人對於原告丁○○○均有扶養義務，
        故前述扶養費用應再除以五，即為十九萬七千五百八十九元。
    (3)慰撫金部分：
　　　原告等係廖武祐之子、配偶及母，其等因廖武佑之死亡，精神上自受相當程度
      之痛苦，已不容否認，均得依民法第一百九十四條規定請求被告給付相當之精
      神上之損害賠償。乃本院斟酌原告丙○○、乙○○年幼失怙；原告己○○中年
      遭逢喪夫之慟；原告丁○○○之獨子身故，白髮人送黑髮人，精神上均受有重
      大之痛苦，而原告丙○○目前就讀台北縣福和國中一年級，原告乙○○就讀台
      北縣秀朗國小三年級，原告己○○係台北縣板橋光華高中畢業，之前為家庭主
      婦，為扶養幼子，現於台北元氣元素公司工作，月薪二萬餘元，名下有坐落台
      中市○○路○段一九七之五一號房屋一棟，原告丁○○○係國小畢業，名下有
      現住之台中市○○街五七之四號房屋一棟，均經原告陳明在卷；而被告甲○○
      、戊○○教育程度均為國中，車禍當時被告戊○○擔任建築臨時工，被告甲○○係計程車司機，有刑案筆錄記載可查，且本院依職權查悉被告二人名下並無
      不動產等兩造身分、地位、經濟狀況等一切情況，認原告請求之慰撫金各一百
      五十萬元尚屬過高，應核減為各一百萬元，始為允當。
  (三)綜上所述，原告等前開應准許之金額，合計為原告丙○○一百二十六萬六千七百
    七十二元（266772＋0000000＝0000000）、原告乙○○一百三十七萬六千三百零
    三元（376803＋0000000＝0000000）、原告己○○一百六十五萬四千二百七十元
    （298930＋355340＋0000000＝0000000）、原告丁○○○一百十九萬七千五百八
    十九元（197589＋0000000＝0000000）。然原告等業已領取汽車強制責任保險金
    一百四十萬元，業經原告自陳無誤，故扣除原告等人應分配之汽車強制責任保險
    金各三十五萬元後，原告等請求被告等應連帶給付原告丙○○九十一萬六千七百
    七十二元（0000000－000000＝916772）、原告乙○○一百零二萬六千八百零三
    元（0000000－000000＝0000000）、原告己○○一百三十萬四千二百七十元（
    0000000－000000＝0000000）、原告丁○○○八十四萬七千五百八十九元（
    0000000－000000＝847589），及均自九十二年十月二十五日起至清償日止，按
    年息百分之五計算之利息，為有理由，應予准許，逾此數額之請求，為無理由，
    應予駁回。
四、原告等陳明願供擔保，請准宣告假執行，經核原告等各別勝訴部分，於法並無不
    合，爰分別酌定相當之擔保金額併宣告之；原告其餘假執行之聲請，因該部分訴
    之駁回而失所依據，應駁回之。
五、結論：本件原告之訴為一部有理由，一部無理由，依民事訴訟法第三百八十五條
    第一項前段、第七十九條、第八十五條第二項，第三百九十條第二項，判決如主
    文。
中　　　華　　　民　　　國　　九十三　　年　　　八　　　月　　 十八　　 日
　　　　　　　　　　　　　　　　　臺灣臺中地方法院民事第一庭
~B法　　　官　王邁揚
正本係照原本作成
如對本判決上訴，須於判決送達後廿日內向本院提出上訴狀
中　　　華　　　民　　　國　　九十三　　年　　　八　　　月　　 十八　　 日
~B法院書記官
